臺灣板橋地方法院民事判決　　　　　　　100年度訴字第173號
原　　　告　廖阿蘭
訴訟代理人　陳君沛律師
被　　　告　林冷宜
上列當事人間請求侵權行為損害賠償事件，經本院於民國100年3
月3日言詞辯論終結，判決如下：
    主  文
被告應給付原告新臺幣伍萬元，及自民國九十九年十一月十日起
至清償日止，按年息百分之五計算之利息。
被告應將如附件所示道歉啟示影本，交由新北市三峽區常青活動
中心（設新北市○○區○○路六十五號）張貼於公布欄五日。
原告其餘之訴駁回。
訴訟費用由被告負擔十分之一，餘由原告負擔。
本判決第一、二項於原告以新臺幣參萬元為被告供擔保後，得假
執行；被告如以新臺幣參萬元為原告預供擔保，得免為假執行。
原告其餘假執行之聲請駁回。
    事實及理由
一、原告主張：兩造間素有訟爭，被告因此不快在心，竟先後利
    用民國99年1月8月、同年5月17日及同年7月6日，在新北市
    ○○區○○路65號之常青活動中心2樓及本院為雙方調解訟
    爭之機會，意圖散布於眾，向在場之人分別告稱：廖阿蘭才
    是小偷、廖阿蘭偷搬其磚塊及廖阿蘭與許繼興之屁股放在一
    起，是客兄伙計關係（臺語）等語，而指摘足以毀損原告名
    譽之事，貶損原告之人格與名譽，致使原告在社會上多年苦
    心經營之良好形象蕩然無，精神上之痛苦至巨，爰依民法第
    184條、第195條侵權行為法律關係提起本訴，請求被告賠償
    非財產損害新臺幣（下同）200萬元及於新北市○○區○○
    路之常青活動中心之布告欄張貼如附件所示道歉啟示以為回
    復原告名譽之適當且合理之方法等情。併為聲明：(一)被告應
    給付原告200萬元及自起訴狀繕本送達翌日（即99年11月10
    日）起至清償日止，按年息5%計算之利息。(二)被告應將如附
    件所示道歉啟示影本，交由新北市三峽區常青活動中心（設
    新北市○○區○○路65號）張貼於公布欄30日。(三)原告願供
    擔保請准宣告假執行。
二、被告抗辯：
  (一)關於99年1月8日上午8時40分，兩造及訴外人許繼興在調解
    程序進行時，因原告罵被告是小偷，被告才反駁說「若我是
    小偷，你也是小偷，是你去偷搬磚塊。」。即被告是對調解
    事件作反駁，並無誹謗原告之故意。
  (二)97年底某日，原告向被告騙稱要載被告到桃園大溪遊玩，被
    告不疑，一同前往。詎原告開車載訴外人張水源及被告一同
    前往位於桃園龍潭一間已停止營業之餐廳，該餐廳並無員工
    在場，前面圍住以防止他人進入。原告請被告將圍住之物移
    除，將車開進餐廳，並將內部磚塊搬上車，嗣更將搬來之磚
    塊放在原告開設位於桃園縣復興鄉三民村蝙蝠洞基派120號
    之2觀音堂。
  (三)被告並沒有讀書，目前自己在山坡地種竹筍供己食用，並無
    工作收入。
  (四)併為答辯聲明：原告之訴駁回；如受不利判決願供擔保，請
    免為假執行。
三、原告主張：被告用民國99年1月8月、同年5月17日及同年7月
    6日，在新北市○○區○○路65號之常青活動中心2樓及本院
    為雙方調解訟爭之機會，意圖散布於眾，向在場之人分別告
    稱：原告才是小偷、原告偷搬其磚塊及原告與許繼興之屁股
    放在一起，是客兄伙計關係（臺語）等語，已然故意不法侵
    害原告之名譽，依侵權行為法律關係應對原告負損害賠償之
    責等情。既為被告所否認，自應由原告就前開利己主張負舉
    證之責。關此部分，業據原告引用訴外人許繼興、張水源於
    相關刑事案件偵查中證述內容，經核其等所證情節，與原告
    主張前開事實，互核相符等情，並有臺灣板橋地方法院檢署
    99年度他字第4289號99年7月15日及同年月19日訊問筆錄各1
    份卷可佐。被告就前開筆錄形式之真正既無爭執，經本院調
    查果認原告前開主張，應可認為真正。至被告庭提兩造於99
    年1月8日所簽署協議書，由其形式觀之則與本件侵權行為事
    實無關，併此敘明。
四、按因故意或過失，不法侵害他人之權利者，負損害賠償責任
    。次按不法侵害他人之身體、健康、名譽、自由、信用、隱
    私、貞操，或不法侵害其他人格法益而情節重大者，被害人
    雖非財產上之損害，亦得請求賠償相當之金額。其名譽被侵
    害者，並得請求回復名譽之適當處分。民法第184條第1項前
    段、第195條第1項分別定有明文。爰審酌原告為高中肆業、
    現任聖覺寺住持、名下有多筆不動產、投資；被告小學肄業
    、已婚、有2名成年子女、目前無業、名下有多筆不動產等
    情，有財產查詢資料2份、戶籍查詢資料在卷可佐；兩造爭
    執之緣由；被告侵權行為之動機、態樣等兩造教育程度、身
    份、地位、經濟狀況等一切情狀，認被告應賠償原告5萬元
    ，為妥適，原告逾此部分之請求則屬過巨。又本件被告既以
    在新北市三峽區常青活動中心（設新北市○○區○○路65號
    ）等地發表如附件所示侵害被告名譽之言論，則原告主張其
    應將附件所示道歉啟示交付該活動中心張貼於布告欄，應屬
    回復原告名譽之必要方法，惟逾「5日」以外之張貼時間，
    已逾必要之範疇，應併駁回。
五、從而，原告本於侵權行為法律關係，請求被告給付5萬元，
    及自起訴狀繕本送達翌日（即99年11月10日）起至清償日止
    ，按年息5%計算之利息；及將如附件所示道歉啟示影本，交
    由新北市三峽區常青活動中心張貼於公布欄5日，為有理由
    ，應予准許，逾此部分之請求，則屬無據，應予駁回。
六、兩造均陳明願供擔保請准宣告假執行，或免為假執行宣告，
    經核原告勝訴部分，並無不合，爰各酌定相當之擔保金額准
    許之。至原告敗訴部分，其假執行之聲請已失所附麗，應併
    駁回。
結論：原告之訴為一部有理由、一部無理由，依民事訴訟法第79
條、第390條第2項、第392條，判決如主文。
中    華    民    國   100    年    3     月    17    日
                  民事第一庭    法  官  黃信滿
以上正本係照原本作成
如對本判決上訴，須於判決送達後20日內向本院提出上訴狀。如
委任律師提起上訴者，應一併繳納上訴審裁判費。
中    華    民    國   100    年    3     月    17    日
                                書記官  莊琬婷